---
title: "Variabilidade espaçotemporal da emissão de GEE e a pecuária Brasileira"
author: "Oliveira PHM; Panosso AR"
date: "2024-03-28"
output: html_document
---

```{r setup, include=FALSE}
knitr::opts_chunk$set(
	echo = TRUE,
	error = FALSE,
	message = FALSE,
	warning = FALSE
)
```


## CARREGANDO OS PACOTES
```{r}
library(tidyverse)
library(gstat)
library(skimr)
library(ggsci)
library(geobr)
source("../climate-trace-br-master//R/my-function.R")
```

## IMPORTANDO A BASE DE DADOS 

```{r}
dados2 <- read_rds('../climate-trace-br-master/data/emissions_sources.rds') %>% 
  mutate(source_name_1 = str_to_title(source_name))
```

## CARACTERIZANDO MUNICÍPIO

```{r}
city <- geobr::read_municipality(
  showProgress = FALSE)

cities <- city 
```

## CRIANDO TEMA GRAFICO
```{r}
my_theme <- theme(
       # axis.text.x = element_text(size = rel(1.25)),
        axis.title.x = element_text(size = rel(1.4)),
       # axis.text.y = element_text(size = rel(1.3)),
        axis.title.y = element_text(size = rel(1.4)),
        legend.text = element_text(size = rel(0.9)),
       # legend.title = element_text(size = rel(1.7)),
       title = element_text(face = 'bold'),
       legend.position = "top",
       legend.background = element_rect(fill = "#fffff0", color = "black"))

my_theme_add <- function(.my_theme){
 theme(
       # axis.text.x = element_text(size = rel(1.25)),
        axis.title.x = element_text(size = rel(1.4)),
       # axis.text.y = element_text(size = rel(1.3)),
        axis.title.y = element_text(size = rel(1.4)),
        legend.text = element_text(size = rel(0.9)),
       # legend.title = element_text(size = rel(1.7)),
       title = element_text(face = 'bold'),
       legend.position = "top",
       legend.background = element_rect(fill = "transparent", color = "black"))
}

```

## MAPEAR 
### CONTRUINDO MAPA COM CLASSES 
```{r}
#my_state <- "MS" ### <-
estados <- c("PA", "MS", "MG", "MT", "GO")
my_plot_map <- function(.estados){
  city %>%  
  select(abbrev_state) %>%
  filter(
    abbrev_state == .estados) %>%
  ggplot() +
  geom_sf(fill="white", color="black",
          size=.15, show.legend = F) +
  geom_point(data = dados2 %>%
               filter(year == 2022, #>2014 & year <2023
                      sigla_uf == .estados,
                      str_detect(activity_units, 'animal'),
                      gas == 'co2e_100yr') %>%
               mutate(
                 classe_emissao = case_when( 
                   emissions_quantity <0.1e6 ~ '< 0.1 Mton',
                   emissions_quantity <0.4e6 ~ '< 0.4 Mton',
                   emissions_quantity <0.7e6 ~ '< 0.7 Mton',
                   emissions_quantity >=1 ~ '>= 1 Mton'
                 )
               ),
             size = 1.5,
             aes(lon,lat, col = classe_emissao)) +
    theme_bw() +
  theme(
    axis.text.x = element_text(size = rel(1), color = "#222222"),
    axis.title.x = element_text(size = rel(1.3), color = "#222222"),
    axis.text.y = element_text(size = rel(1), color = "#222222"),
    axis.title.y = element_text(size = rel(1.3), color = "#222222"),
    legend.text = element_text(size = rel(1.3), color = "#222222"),
    legend.title = element_text(size = rel(1.5)),
    ) +
   labs(col = 'CO'[2]~'eq emission',
        x = 'Longitude',
        y = 'Latitude'
     #title = paste0("CO2e emission for", my_state),
        # caption = 'Data Source: Climate TRACE',
     )
}
  
map(estados,my_plot_map)

# ggsave('GO.png', dpi = 3000, width = 9, height = 5.5)

```

```{r}
#my_state <- "MS" ### <-
estados <- c("MS", "PA", "GO", "MT", "MG")
my_plot_map_join <- function(.estados){
  left_join(city %>% filter(abbrev_state == .estados),
          dados2 %>%
            filter(year == 2022, #>2014 & year <2023 
                   sigla_uf == .estados,
                   str_detect(activity_units, 'animal'),
                   gas == 'co2e_100yr') %>%
            group_by(city_ref)  %>% 
            summarise(emissions_quantity = 
                        sum(emissions_quantity, na.rm = TRUE)) %>% 
            rename(name_muni = city_ref) ,
          by="name_muni") %>%             
  mutate(emissions_quantity = replace_na(emissions_quantity,0)) %>% 
  mutate(
    classe_emissao = case_when( 
      emissions_quantity <0.1e6 ~ '< 0.1 Mton',
      emissions_quantity <0.4e6 ~ '< 0.4 Mton',
      emissions_quantity <0.7e6 ~ '< 0.7 Mton',
      emissions_quantity >=1 ~ '>= 1 Mton'
    )
  ) %>% 
    ggplot() +
    geom_sf(aes(fill=classe_emissao), color="black",
            size=.15, show.legend = TRUE)  +
    theme_bw() +
  theme(
    axis.text.x = element_text(size = rel(1), color = "#222222"),
    axis.title.x = element_text(size = rel(1.3), color = "#222222"),
    axis.text.y = element_text(size = rel(1), color = "#222222"),
    axis.title.y = element_text(size = rel(1.3), color = "#222222"),
    legend.text = element_text(size = rel(1.3), color = "#222222"),
    legend.title = element_text(size = rel(1.5)),
    ) +
   labs(fill = 'CO'[2]~'eq emission',
        x = 'Longitude',
        y = 'Latitude'
     #title = paste0("CO2e emission for", my_state),
        # caption = 'Data Source: Climate TRACE',
     ) +
    scale_fill_viridis_d() 
} 
map(estados,my_plot_map_join)

# ggsave('MG_col.png', dpi = 3000, width = 9, height = 5.5)
```

### Verificando maiores cidades emissoras
```{r}

dados2 |> 
  #glimpse() |> 
  #select(sigla_uf, emissions_quantity, city_ref, gas, activity_units, sector_name, sub_sector) |> 
  filter(sigla_uf == estados,
         gas == 'co2e_100yr',
         year == 2021,
         sector_name == 'agriculture',
         str_detect(activity_units, 'animal'),
         city_ref == 'São Félix Do Xingu'           #altere o município aqui
         ) |> 
  group_by(city_ref) |> 
  summarise(
    emission = sum(emissions_quantity, na.rm = T)
  ) |> 
  arrange(- emission)

dados2 |> 
  glimpse()
```


## VISUALIZANDO MAIORES EMISSORES PARA O SETOR DE AGRICULTURA 
```{r}
dados2 %>%
  filter(
    year == 2022,
    sigla_uf %in% estados, # <-----
    #str_detect(activity_units, 'animal'),
    sector_name == 'agriculture', 
    gas == 'co2e_100yr'
    ) %>%
  group_by(city_ref, sigla_uf, sub_sector) %>%
  summarise(
    emission = sum(emissions_quantity, na.rm = T)
  ) %>%
  group_by(city_ref,sigla_uf) %>%
  mutate(
    emission_total = sum(emission, na.rm = T)
  ) %>%
  ungroup() %>%
  group_by(sigla_uf) %>% 
  mutate(
    city_ref = city_ref %>% fct_reorder(emission_total) %>%
      fct_lump(n = 5, w = emission_total)) %>%
  filter(city_ref != "Other") %>%
  ggplot(aes(emission/1e6, #passar para Mton
             city_ref,
             fill = sub_sector)) +
  geom_col(col="black", lwd = 0.1) +
  xlab(bquote(Emission~CO[2]~eq~(Mton))) +
  labs(#x = 'Emission (Mton)',
       y = 'City',
       fill = 'Subsector') +
  theme_bw() +
  theme(
    # axis.text.x = element_text(size = rel(1.25)),
    # axis.title.x = element_text(size = rel(2)),
    # axis.text.y = element_text(size = rel(1.3)),
    # axis.title.y = element_text(size = rel(2)),
    legend.text = element_text(size = rel(0.8)),
    #legend.title = element_text(size = rel(1.7)),
    title = element_text(face = 'bold'),
    legend.position = '') +
      scale_fill_viridis_d(option ='plasma') +
    # legend.position = "top")
  facet_wrap(~sigla_uf,scales = "free",ncol = 2) +
  annotate("text",
           x=60,
           y=1,
           label = ".",
           size=0.1)

# ggsave('Emissões.png', dpi = 2500, width = 10, height = 6)
```

```{r}
my_plot_col_states <- function(.estados){
  dados2 %>%
  filter(
    year == 2022,
    sigla_uf == .estados,
    #str_detect(activity_units, 'animal'),
    sector_name == 'agriculture',  
    gas == 'co2e_100yr'
    ) %>%
  group_by(city_ref, sub_sector) %>%
  summarise(
    emission = sum(emissions_quantity, na.rm = T)
  ) %>%
  group_by(city_ref) %>%
  mutate(
    emission_total = sum(emission, na.rm = T)
  ) %>%
  ungroup() %>%
  mutate(
    city_ref = city_ref %>% fct_reorder(emission_total) %>%
      fct_lump(n = 10, w = emission_total)) %>%
  filter(city_ref != "Other") %>%
    mutate(
      sub_sector = case_when(
        sub_sector == "cropland-fires"  ~ "Cropland fires",                   
        sub_sector == "enteric-fermentation-cattle-feedlot" ~ "EFC feedlot",
        sub_sector == "enteric-fermentation-cattle-pasture" ~ "EFC pasture",
        sub_sector == "manure-left-on-pasture-cattle"  ~ "ML pasture cattle",    
        sub_sector == "manure-management-cattle-feedlot" ~ "MMC feedlot",  
        sub_sector == "rice-cultivation" ~ "rice cultivation",                  
        sub_sector == "synthetic-fertilizer-application" ~ "SF application", 
      )
    ) %>% 
  ggplot(aes(emission/1e6,
             city_ref,
             fill = sub_sector)) +
  geom_col(col="black", lwd = 0.1) +
    xlab(bquote(Emission~CO[2]~eq~(Mton))) +
  labs(#x = 'Emission (Mton)',
       y = 'City',
       fill = '') +
  theme_bw() +
  map(my_theme,my_theme_add)
} +
  theme(legend.position = "top", ##retirar legenda
    legend.background = element_rect(fill = "transparent"))+ ##?
  scale_fill_viridis_d(option = "plasma") +
  annotate("text",
           x=60,
           y=1,
           label = ".",
           size=0.1)
  # geom_text(stat = 'identity',
  #           position = 'identity',
  #           size = 4,
  #           angle = 90,
  #           vjust = 2,
  #           data = NULL,
  #           label = 'emission')

map(estados,my_plot_col_states)

# ggsave('PA_setor_agr.png', dpi = 3000, width = 9, height = 6)



```
## SUBSETORES 

### CARACTERIZANDO SUBSETORES PARA EMISSÕES DE GADO 

```{r}
my_plot_subsector_states <- function(.estados){
  dados2 %>%
  filter(
         year == 2022,                 
         str_detect(activity_units, 'animal'),
         gas == 'co2e_100yr',
         sigla_uf == .estados) |> 
  group_by(city_ref, original_inventory_sector) %>%
  summarise(
    emission = sum(emissions_quantity, na.rm = T)
  ) %>%
  group_by(city_ref) %>%
  mutate(
    emission_total = sum(emission, na.rm = T)
  ) %>%
  ungroup() %>%
  mutate(
    city_ref = city_ref %>% fct_reorder(emission_total) %>%
      fct_lump(n = 5, w = emission_total)) %>%
  mutate(
       original_inventory_sector = original_inventory_sector %>%
         as_factor() %>%
         fct_relevel("manure-left-on-pasture-cattle",
          "enteric-fermentation-cattle-feedlot",
          "manure-management-cattle-feedlot",
          "enteric-fermentation-cattle-pasture")
    ) %>% 
  filter(city_ref != "Other") %>%
  ggplot(aes(emission/1e6, #passar para Mega Ton
             city_ref,
             fill = original_inventory_sector)) +
  geom_col(col="black") +
  labs(x = 'Emission (Mton)',
       y = 'City',
       fill = 'Subsector') +
  theme_bw() +
  map(my_theme,my_theme_add) +
  theme(legend.position = "") +
  scale_fill_viridis_d(option = "plasma") +
  annotate("text",
           x=50,
           y=1,
           label = ".",
           size=0.1)     
} 

map(estados,my_plot_subsector_states)

```

## RANKEANDO AS 10 CIDADES COM SUBSETORES DE MAIOR EMISSÃO DENTRE OS 5 ESTADOS

```{r}
#algum erro

dados2 %>%
  filter(
    year == 2022,
    sigla_uf == estados,
    gas == 'co2e_100yr',
    str_detect(activity_units, 'animal')
    ) %>%
  select(original_inventory_sector, emissions_quantity, city_ref) %>%
  group_by(city_ref, original_inventory_sector) %>%   
  summarise(
    emission = sum(emissions_quantity, na.rm = T)
  ) %>%
  arrange( - emission) %>%
  group_by(city_ref) %>%
  mutate(
    emission_total = sum(emission, na.rm = T)
  ) %>%
  ungroup() %>%
  mutate(
    city_ref = city_ref %>% fct_reorder(emission_total) %>%
      fct_lump(n = 10, w = emission_total)) %>%
  filter(city_ref != "Other") %>%
  ggplot(aes(emission/1e6,
             city_ref,
             fill = original_inventory_sector)) +
  geom_col(col="black") +
  labs(x = 'Emission (Mton)',
       y = 'City',
       fill = 'Subsector') +
  theme_bw() +
  map(my_theme,my_theme_add) +
  theme(legend.position = 'right') +
  scale_fill_viridis_d(option = 'plasma')
  
```

## AGRUPAR POR ESTADO, EMISSÃO E SETOR

```{r}
dados2 %>%
  filter(
    year == 2022,
    sigla_uf %in% estados,
    gas == 'co2e_100yr',
    str_detect(activity_units, 'animal')) |> 
  select(original_inventory_sector, emissions_quantity, sigla_uf) %>%
  group_by(sigla_uf, original_inventory_sector) %>% 
  arrange( desc(emissions_quantity)) %>%
  summarise( 
    emission = sum(emissions_quantity, na.rm = T)
  ) %>% 
  mutate(emission_total = sum(emission)) %>% 
  arrange( - emission) %>%
  ungroup() %>%
  mutate(
    sigla_uf = sigla_uf %>%
      fct_lump(n = 10, w = emission) %>%
  fct_reorder(emission_total)) %>%
  ggplot(aes(emission/1e6, 
             sigla_uf,
             fill = original_inventory_sector)) +
  geom_col(col="black", lwd = 0.01) +
  labs(x = 'Emission (Mton)',
       y = 'State',
       fill = 'Subsector') +
  theme_bw() +
  map(my_theme,my_theme_add) +
  map(my_theme,my_theme_add) +
  theme(legend.position = '') +
  scale_fill_viridis_d(option = 'plasma')
```

## FAZER MEDIA PARA OS ESTADOS

```{r}
dados2 %>%
  filter(year == 2022,
         str_detect(activity_units, 'animal'),
         gas == 'co2e_100yr') %>%
  group_by(sigla_uf) %>%                  #!!
  summarise(
    soma_emissao= sum(emissions_quantity)/1e6,  
    media_ms = mean(emissions_quantity)/1e6
  ) %>%
  arrange(- soma_emissao)
```

## SERIE TEMPORAL, 2015 A 2022 

```{r}
#errado, alterar posteriormente
# 
# my_plot_temporal_serie <- function(.estados) {
#   dados2 %>%
#   filter(str_detect(activity_units, 'animal'),
#          gas == 'co2e_100yr'
#   ) %>%
#   group_by(year) %>%
#   summarise(
#     soma_emissao= sum(emissions_quantity)/1e6,
#     media_emissao = mean(emissions_quantity)/1e6,
#     sd_emissao = sd(emissions_quantity/1e6)
#   )  %>%
#   rbind(dados2 %>%
#         ungroup() %>%
#           filter(sigla_uf == 'MS',
#             str_detect(activity_units, 'animal'),
#             gas == 'co2e_100yr',
#           ) %>%
#           group_by(year) %>%
#           summarise(
#             soma_emissao= sum(emissions_quantity)/1e6,
#             media_emissao = mean(emissions_quantity)/1e6,
#             sd_emissao = sd(emissions_quantity/1e6)
#           )
#   ) %>%
#   mutate(
#     uf=c(rep('Br',8),rep("MS",8))
#   ) %>%
#   ggplot(aes(x=year,y=media_emissao,
#              col=uf))+
#   geom_point()+
#   geom_smooth(method = 'lm')+
#   ggpubr::stat_cor()+
#   theme_bw() +
#   map(my_theme, my_theme_add) +
#   labs(x = 'Year',
#        y = 'Mean of emission')
# }
# 
# map(estados, my_plot_temporal_serie)


```

